【裁判字號】    92,易,662
【裁判日期】    921103
【裁判案由】    恐嚇取財等
【裁判全文】
臺灣士林地方法院刑事判決                          九十二年度易字第六六二號
    公  訴  人  臺灣士林地方法院檢察署檢察官
    被      告  丙○○
右列被告因恐嚇取財等案件，經檢察官提起公訴（九十二年度偵字第六九九六、七五
四七、八四四七號）及移
０一號），本院合議庭裁定本件改由受命法官獨任進行簡式審判並判決如左：
    主  文
丙○○意圖為自己不法之所有，以詐術使人將本人之物交付，處有期徒刑捌月。又共
同連續意圖為自己不法之所有，以恐嚇使人將本人之物交付，未遂，處有期徒刑壹年
貳月。又故買贓物，處有期徒刑陸月。扣案變造「戊○○」身分證及技術士證相片欄
上之丙○○相片貳張沒收。應執行有期徒刑貳年貳月。扣案變造「戊○○」身分證及
技術士證相片欄上之丙○○相片貳張沒收。
    事  實
一、丙○○與許孝忠原為朋友關係，於民國九十一年十月二十八日，陪同許孝忠前往
    臺北國際商業銀行士東分行（以下簡稱臺北商銀）申請「ＡＬＬ  ＩＮ  ＯＮＥ
    」投資理財帳戶（帳號：0000000000000號）及提款卡，於等待核
    卡期間內，竟意圖為自己不法所有，以電話向臺北商銀佯稱自己是「許孝忠」，
    要求將提款卡寄至臺北縣汐止市○○路○段二二八巷三十一弄一五七號五樓住處
    ，致使臺北商銀陷於錯誤而發卡，丙○○於收受上開提款卡及銀行通知之預借現
    金密碼後，即基於意圖為自己不法所有之概括犯意，於九十一年十月三十日、同
    年十一月一日、四日、五日、六日之某時許，在臺北縣汐止市、臺北市區等不詳
    地點，明知未得許孝忠之同意或授權，仍連續五次持該提款卡在自動提款機輸入
    正確之密碼，使提款機辨識系統對真正持卡人之識別陷於錯誤，而交付新臺幣（
    下同）三萬元、五千元、三千元、一萬元及一千元不等之金錢，以此不正方法由
    自動付款設備取得許孝忠帳戶內現金共計四萬九千元（公訴人誤載為四萬九千八
    百十一元）。
二、丙○○另基於為自己不法所有之意圖及犯竊盜與恐嚇取財罪之概括犯意，先於附
    表編號一所示之時間、地點，趁吳補生所有如附表編號一所示車號之自小客車車
    門未鎖之際，將該自小客車及車內物品竊取得手後，即夥同顏志明（另案由臺灣
    板橋地方法院檢察署偵查起訴）於當日某時許，以車上所留之吳補生電話號碼與
    之聯繫，並著手恫稱：「車子現在在我手上，要取回車子需匯款十萬元，否則要
    把車子拆掉」等語，致使吳補生因恐車輛受損而心生畏懼。嗣二人並駕駛該車輛
    ，持客觀上足對人之生命、身體、安全構成威脅、具有危險性之鐵棍，於附表編
    號二所示之時間、地點，由顏志明在車上把風，丙○○則敲破乙○○所有如附表
    編號二所示車號之自小客車後擋風玻璃，足以生損害於乙○○後，入內竊取乙○○放置車上如附表編號二所示之財物得手。再於附表編號三、四所示之時間、地
    點，另夥同綽號「阿德」之不詳姓名、年籍成年男子，趁附表編號三、四所示汽
    車車門未鎖或忘記熄火之際，竊取附表編號三、四所示之車輛及車內財物得手後
    ，丙○○與「阿德」即於各當日透過竊得車輛內所留車主之行動電話，著手向車
    主甲○○、丁○○以前開相同之言語恫嚇，使甲○○、丁○○亦因恐車輛受損而
    心生畏懼。其中吳補生、丁○○並未依指示付款，附表編號三之車主甲○○雖於
    九十二年六月二十九日上午十一時三十八分許，依指示匯款三萬元至上開許孝忠
    所有臺北商銀帳戶，但因先前丙○○以許孝忠名義預借現金債務未償，故匯入之
    三萬元遭銀行自動扣繳也無法提領，而致丙○○恐嚇取財犯意不遂。
三、丙○○與綽號「阿德」之人，為逃避警方查緝並方便銷贓，復基於共同變造身分
    證、中華民國技術士證（以下簡稱技術士證）之犯意聯絡，由丙○○於九十二年
    七月十六日前某日時，在臺北市○○○路○段附近，約定以六千元之代價，將自
    己相片二張交付「阿德」，再由「阿德」將其竊來之「戊○○」身分證、技術士
    證（原放置在臺北市○○○路與愛國東路口之車號：ＤＶＶ—０二三號輕機車置
    物箱內，皆於九十二年七月十二日凌晨二時三十分許，在上址遭竊）上原有相片
    撕下，換貼丙○○之相片並加護貝而變造之，足以生損害於戊○○及戶政機關對
    於戶政管理之正確性與行政院勞工委員會管理技術士證之正確性。嗣於同年月十
    六日下午一時許，在臺北縣汐止市○○路汐止交流道附近，丙○○明知「阿德」
    所交付上開變造之身分證及技術士證原係「阿德」竊取而來，竟仍給付前揭六千
    元之代價，向「阿德」買受該等贓物。迄同日下午三時三十分許，丙○○駕駛附
    表編號四之自小客車，在臺北縣土城市○○路五十一號前為警查獲，並當場扣得
    變造之「戊○○」身分證、技術士證各一張及許孝忠所有之臺北商銀提款卡一張
    。
四、案經乙○○、甲○○、丁○○、戊○○分別訴由臺北縣政府警察局樹林分局、臺
    北市政府警察局南港分局報請臺灣士林地方法院檢察署檢察官偵查起訴，及吳補
    生訴由臺北縣政府警察局樹林分局報請臺灣板橋地方法院檢察署檢察官移送併辦
    。
    理  由
一、右揭犯罪事實業據被告丙○○坦承不諱，核與告訴人吳補生、乙○○、甲○○、
    丁○○、戊○○於警詢、偵查中所指訴被害之情節，及偵查中同列為共同被告之
    證人顏志明在警詢、偵查中所陳與被告共同竊盜乙○○車上財物之情，和被害人
    許孝忠在偵查中證稱之被害緣由、經過等均大致相符。此外，並有：
    (一)臺北縣政府警察局樹林分局九十二年八月二十九日樹警刑字第０九二００一五
      五五四號函所附許孝忠在臺北商銀存款業務往來申請書、客戶歷史資料查詢明
      細表在卷（見偵字第六九九六號卷第二九二至二九九頁），及許孝忠所有之臺
      北商銀提款卡扣案，足佐被告確有於事實欄一、所述之時間、地點，向臺北商
      銀詐取許孝忠之提款卡後，再至自動提款機未經許孝忠同意或授權，以不正方
      法盜領許孝忠帳戶內現金四萬九千元之事實。至公訴人起訴書誤以上揭客戶歷
      史資料查詢明表所示九十一年十月三十日至同年十一月二十一日期間，許孝忠
      帳戶內結餘情形，認被告盜領之總金額為四萬九千八百十一元，惟核此金額除
      被告五次實際盜領之四萬九千元總和外，尚包含銀行自行加注計算之四百元手
      續費用與逾期未償之四百十一元利息，此觀該客戶歷史資料查詢明表即可得知
      （見同上偵卷第二九八至二九九頁），而此部分手續費及利息之金額，原屬銀
      行與帳戶客戶間依消費借貸契約所生之債務計算，並非被告犯罪所得之財物或
      利益，故該部分應不得歸入被告詐得財物之範圍，公訴人將之納入，容有誤會
      ，併予敘明。
    (二)吳補生所有車輛之失竊盜資料個別查詢報表、贓物領回保管單（見偵字第六九
      九六號卷第二七七至二七八頁、第二一一頁）附卷可稽，可佐明被害人吳補生
      如附表編號一所示之車輛及財物確實有遭被告竊取，嗣後又遭恐嚇取財之事實
      。
    (三)乙○○所書立之失竊報告、臺北市政府警察局南港分局刑案證物鑑驗報告表、
      採驗紀錄表、內政部警政署刑事警察局九十二年七月八日刑紋字第０九二０一
      二六０七二號鑑驗書、相片十四張（見偵字第七五四七號卷第二四、二七、三
      二頁、第四十至四三頁、第二五頁、第三三至三九頁）存卷可查，且綜合卷附
      上開證物鑑驗報告表、採驗紀錄表、內政部警政署之鑑驗書、相片之意旨，顯
      示乙○○所有汽車在遭人毀損車窗、入內竊盜財物後，為警在第三煞車燈燈殼
      上採得之指紋，與被告左食指指紋相符一節，更得徵明被告確有如事實欄二、
      所述毀損乙○○汽車車窗及竊盜車內財物之犯行。
    (四)甲○○立具之贓物認領保管單、臺灣中小企業銀行九十二年六月二十九日自動
      櫃員機交易記錄、大眾電信（ＰＨＳ系統）0000000000號行動電話
      通聯記錄、中華電信0000000000號通聯紀錄二份（見偵字第六九九
      六號卷第三二至三三頁、第一三０至一三五頁、第一三七至一四三頁）、臺新
      銀行基隆分行支票一張（見本院卷第三四頁）在卷，顯見被告確實有竊盜甲○○之汽車及車內財物後，再向甲○○恐嚇財物之事實。
    (五)丁○○所立具之贓物認領保管單、車輛協尋電腦輸入單、相片九張（見偵字第
      六九九六號卷第五十、五三至五八頁）等在卷為憑，足資證明被害人丁○○如
      附表編號四所示之車輛及財物確實有遭被告竊取，嗣後又遭恐嚇取財之事實。
    (六)戊○○向臺北市政府警察局大安分局報案失竊之報案三聯單、刑事警察局九十
      二年九月三日刑鑑字第一六六五０五號鑑驗通知書（見偵卷第三八頁、第三二
      三至三二四頁）附卷可考，其中上開鑑驗通知書更將扣案之戊○○身分證有經
      人換貼相片變造之情，詳以敘明，另有扣案之戊○○遭變造之身分證與技術士
      證各一張為佐，則被告有與「阿德」共同變造戊○○失竊之證件，被告嗣並故
      買贓物之事實，也得證明。綜上，被告事證明確，犯行堪以認定。
二、核被告丙○○所為：(一)就事實欄一所示部分：係犯刑法第三百三十九條第一項詐
    欺取財罪、第三百三十九條之二第一項利用自動付款設備詐取財物罪。(二)就事實
    欄二所示部分：按刑法第三百二十一條第一項第三款之攜帶兇器竊盜罪，係以行
    為人攜帶兇器竊盜為其加重條件，此所謂兇器，其種類並無限制，凡客觀上足對
    人之生命、身體、安全構成威脅，具有危險性之兇器均屬之（最高法院七十九年
    台上字第五二五三號判例參照）；查被告持以竊盜乙○○汽車內財物之鐵棍約有
    六十公分長，直徑有一般成年人之大拇指幅寬，業具被告於審理時供明，又係金
    屬材質，質地堅硬，若持之行兇，客觀上必足以對人之身體、生命構成威脅，具
    有殺傷力，顯為具有危險性之兇器。次按刑法上恐嚇取財罪既遂、未遂之區別，
    以使人交付之所有物有無交付，即犯人是否得財為標準，如已實行恐嚇尚未得財
    ，即被捕獲，自係著手於犯罪之實行而不遂，應論以恐嚇取財未遂之罪（最高法
    院二十二年度非字第一一二號判例參照），查被告固已基於不法所有之意圖，著
    手向被害人吳補生、甲○○、丁○○等人恐嚇令其等交付財物，並致吳補生等三
    人心生畏懼，但被害人吳補生、丁○○尚未交付財物，被害人甲○○雖已將三萬
    元匯入指定帳戶，然究因銀行逕行扣款致被告始終未能領得任何財物，渠犯罪應
    尚屬未遂階段。是被告係犯刑法第三百二十條第一項竊盜罪、第三百二十一條第
    一項第三款攜帶兇器竊盜罪、第三百四十六條第三項、第一項恐嚇取財未遂罪、
    第三百五十四條毀損罪。(三)就事實欄三所示部分，被告則係犯同法第二百十二條
    變造特種文書罪與第三百四十九條第二項故買贓物罪（故買贓物罪部分，原起訴
    書漏引起訴法條，公訴人於審判期日蒞庭時已補充論列）。公訴人以被害人甲○○因遭恐嚇有匯款之事實，即認被告該次恐嚇取財已達既遂，容有所誤。另臺灣
    板橋地方法院檢察署檢察官移送併辦被告於前開時間、地點竊盜吳補生、乙○○
    之汽車或車內財物，並向吳補生恐嚇取財，毀損乙○○車窗部分犯行，因與前開
    起訴之犯罪事實相同，為事實上同一案件，本院自應併予審究，附此敘明。被告
    與顏志明就事實欄二對吳補生、乙○○所犯之恐嚇取財未遂罪、毀損罪、攜帶兇
    器竊盜罪間；與綽號「阿德」之成年男子就事實欄二對甲○○、丁○○所犯之竊
    盜罪、恐嚇取財未遂罪，就事實欄三所犯之變造特種文書罪間，均有犯意聯絡及
    行為分擔，為共同正犯。被告先後多次利用自動付款設備詐取財物、竊盜、恐嚇
    取財未遂之犯行，時間緊接，所犯各係構成要件相同之罪，顯均係基於概括犯意
    而為，雖竊盜部分有普通竊盜與加重竊盜之分，仍皆屬連續犯，應都論以一利用
    自動付款設備詐取財物、加重竊盜、恐嚇取財未遂罪，並加重其刑。被告所犯上
    開詐欺取財、利用自動付款設備詐取財物二罪間，所犯加重竊盜、毀損、恐嚇取
    財未遂三罪間，及所犯變造特種文書及故買贓物二罪間均有手段目的之牽連關係
    ，應依刑法第五十五條之規定，各從一重之詐欺取財罪、恐嚇取財未遂罪、故買
    贓物罪論處。至所犯詐欺取財罪、恐嚇取財未遂罪、故買贓物罪間，犯意各別，
    行為互殊，應予分論併罰。被告著手恐嚇取財後，在尚未取得財物以前，即為警
    查獲，屬未遂階段，應依未遂犯之規定，按恐嚇取財既遂罪減輕其刑。爰審酌被
    告正值青壯，竟不思循正當途徑賺取財物，僅因家中經濟困窘，即以詐欺、竊盜
    、恐嚇等方式侵掠他人財物，並任意購買贓物，變造他人證件，除造成被害人財
    物或心理安全受害外，對社會秩序影響亦鉅，及其犯罪後尚能坦承犯行，知所悔
    悟之態度等一切情狀，量處如主文所示之刑，並定其應執行刑。扣案戊○○之身
    分證與技術士證相片欄上所貼被告相片共二張，為被告所有，供渠變造證件犯罪
    所用，已據被告承明，爰依刑法第三十八條第一項第二款規定，併予宣告沒收。
    另扣案之身分證、技術士證及提款卡各一張，並非違禁物，原又分屬被害人戊○○、許孝忠所有，故不另宣告沒收，再以敘明。
三、公訴人審判期日蒞庭時擴張起訴犯罪事實意旨略以：
    被告丙○○於九十一年三至五月間之某日時，到臺北縣汐止市○○路○段二二八
    項三一弄一六一號三樓，竊取被害人陳一煌所有之華南商業銀行天母分行存摺，
    因認被告涉犯刑法第三百二十條第一項之竊盜罪云云，然查：公訴人認被告涉有
    此部分竊盜之犯行，無非係以被害人陳一煌警詢時之指訴，及被告在九十二年七
    月十六日為警查獲時，在其駕駛之九Ｄ—七一三七號自小客車內查得上開陳一煌
    存摺之事實為其論據，訊據被告則矢口否認此部分犯行，辯稱這存摺是原先就放
    在九Ｄ—七一三七號車上，不是渠偷的等語。而細究被害人陳一煌在警詢時所為
    之指訴，不過敘及該存摺確實在上揭時間、地點失竊，並未表示被告即當日竊盜
    該存摺之人，至陳一煌警詢末尾對被告提起竊盜告訴，也不過因警詢問是否提出
    告訴時，肯認對被告有告訴之意旨，故也非陳明其親見被告竊盜犯行之事實；再
    此存摺雖在被告駕駛之上述車輛所查獲，但該九Ｄ—七一三七號自小客車既係被
    告與綽號「阿德」之成年男子從丁○○之處所竊得，已經詳敘如前，該車又曾載
    送「阿德」之人，亦由被告供明，衡諸此情，實難排除陳一煌存摺乃由被告以外
    之人將之放置車上後才遭警查獲之可能，顯有合理懷疑該存摺部分被告並未犯竊
    盜之罪。此外，公訴人又未提出其他任何事證足供本院調查佐證被告確有此部分
    竊盜犯行，原應為無罪之諭知，然因公訴人認此部分與前開論罪之竊盜部分有連
    續犯之裁判上一罪關係，爰不另為無罪之諭知，末以敘明。
據上論斷，應依刑事訴訟法第二百九十九條第一項前段、第二百七十三條之一第一項
，刑法第二十八條、第五十六條、第三百三十九條第一項、第三百三十九條之二第一
項、第三百二十一條第一項第三款、第三百五十四條、第三百四十六條第三項、第一
項、第二百十二條、第三百四十九條第二項、第五十五條、第二十六條前段、第五十
一條第五款、第三十八條第一項第二款，罰金罰鍰提高標準條例第一條前段，判決如
主文。
本案經檢察官張紜瑋到庭執行職務。
中      華      民      國    九十二    年     十一     月      三      日
                                臺灣士林地方法院刑事第四庭
                                    法  官  梁  哲  瑋
右正本證明與原本無異。
如不服本件判決，得自判決送達之日起十日內，向本院提起上訴。
                                    書記官  陳  美  英
中      華      民      國    九十二    年     十一     月      三      日
附錄本件論罪科刑之法條
刑法第二百十二條
偽造、變造護照、旅券、免許證、特許證及關於品行、能力服務或其他相類之證書、
介紹書，足以生損害於公眾或他人者，處一年以下有期徒刑、拘役或三百元以下罰金
。
刑法第三百二十一條第一項第三款
犯竊盜罪而有左列情形之一者，處六月以上、五年以下有期徒刑：
三、攜帶兇器而犯之者。
刑法第三百三十九條第一項
意圖為自己或第三人不法之所有，以詐術使人將本人或第三人之物交付者，處五年以
下有期徒刑、拘役或科或併科一千元以下罰金。
刑法第三百三十九條之二第一項
意圖為自己或第三人不法之所有，以不正方法由自動付款設備取得他人之物者，處三
年以下有期徒刑、拘役或一萬元以下罰金。
刑法第三百四十六條第三項、第一項
意圖為自己或第三人不法之所有，以恐嚇使人將本人或第三人之物交付者，處六月以
上五年以下有期徒刑，得併科一千元以下罰金。
前二項之未遂犯罰之。
刑法第三百四十九條第二項
搬運、寄藏、故買贓物或為牙保者，處五年以下有期徒刑、拘役或科或併科一千元以
下罰金。
刑法第三百五十四條
毀棄、損壞前二條以外之他人之物或致令不堪用，足以生損害於公眾或他人者，處二
年以下有期徒刑、拘役或五百元以下罰金。
附表
┌──┬──────┬──────────┬─────────┬────┐
│編號│犯罪時間    │ 犯罪地點           │犯罪所得財物      │被害人  │
├──┼──────┼──────────┼─────────┼────┤
│一  │92年6月23日 │臺北縣板橋市○○街  │一、ＢＯ—０七七九│吳補生  │
│    │晚上        │15之2號前           │    號自小客車    │        │
│    │            │                    │二、車內之行車執照│        │
├──┼──────┼──────────┼─────────┼────┤
│二  │92年6月24日 │臺北市南港區研究院  │ＤＰ—九八六九號自│乙○○  │
│    │凌晨5時許   │路二段胡適公園旁停  │小客車內財物：    │        │
│    │            │車場                │諾基亞廠牌六二一０│        │
│    │            │                    │型行動電話一支、高│        │
│    │            │                    │速公路回數票、中油│        │
│    │            │                    │公司油票          │        │
├──┼──────┼──────────┼─────────┼────┤
│三  │92年6月29日 │臺北縣汐止市○○路  │一、八Ａ—一三二０│甲○○  │
│    │凌晨        │二段288巷31弄85號   │    號自小客車    │        │
│    │            │地下停車場          │二、車內之臺新國際│        │
│    │            │                    │    商業銀行（下稱│        │
│    │            │                    │    臺新銀行）基隆│        │
│    │            │                    │    分行支票二十三│        │
│    │            │                    │    張、印鑑一枚、│        │
│    │            │                    │    ＰＨＳ系統行動│        │
│    │            │                    │    電話一支      │        │
├──┼──────┼──────────┼─────────┼────┤
│四  │92年7月12日 │臺北市○○○路、興  │一、九Ｄ—七一三七│丁○○  │
│    │凌晨3時許   │安街口郵局前        │    號自小客車    │        │
│    │            │                    │二、車內之行動電話│        │
│    │            │  │    二支、行車執照│        │
│    │            │                    │    、身分證、鑰匙│        │
└──┴──────┴──────────┴─────────┴────┘


司法院資訊處製作；財團法人民間司法改革基金會備份。
